---
title: "Emprego na Administração Pública - Dashboard Modelo 3"
author: "Pedro Mariano"
date: "2024-05-08"
output: html_document
runtime: shiny
---

```{r setup, include=FALSE}
knitr::opts_chunk$set(echo = TRUE)
```

# Descrição do Modelo

Os dados presentes na página da Internet da DGAEP foram processados para obter os parâmetros do modelo 3 que simula a evolução do emprego na administração pública. Para cada administração, cargo, faixa etária e género foram calculados dois valores:

1. $m_{a,c,f,g}$ média da variação semestral do número de postos de trabalho na administração $a$, no cargo $c$ e na faixa etária $f$;
2. $d_{a,c,f,g}$ desvio padrão da variação semestral do número de postos de trabalho.

A simulação do número de postos de trabalho para uma dada administração, cargo, faixa etária e género consiste na seguinte série de números:

$p'_{a,c,g}(0,f) = p_{a,c,g}(T,f)$

$p'_{a,c,g}(n+1,f) = p'_{a,c,f,g}(n) + N(m_{a,c,f,g}, d_{a,c,f,g})$

em que $p_{a,c,g}(t,g)$ representa o número de postos de trabalho no período $t$, $T$ representa o ponto de partida da simulação, e $N(m,d)$ representa a distribuição normal com média $m$ e desvio padrão $d$. Uma simulação representa uma trajectório possível da evolução dos postos de trabalho. Ao serem feitas várias simulações, podemos ter uma ideia da tendência.

Este modelo não tem nenhuma correlação entre as faixas etárias. Comparativamente ao Modelo 1 de simulação, a diferença entre números da sequência é calculado a partir de uma distribuição normal ao invés de usar as variações observadas nos valores presentes na folha Excel.

# Simulador

```{r echo=FALSE, cache=TRUE, results='hide'}
library (package = "data.table")

dados.reais <- fread (
  file = "posto-trabalho-por-admin-cargo-genero-data.csv"
)
dados.reais  [
  ,
  `:=` (
    time_number = ano + (mês - 6) / 12.0,
    dia = NULL,
    mês = NULL,
    ano = NULL,
    idade_num = NULL,
    idade = NULL
  )
]
parametros.modelo <- fread (
  file = "parametros-modelo-3-simulação-postos-trabalho.csv"
)
admins <- data.table (
  admins = unique (parametros.modelo [, administração])
)
cargos <- data.table (
  cargo = unique (parametros.modelo [, cargo])
)

corre.simulador <- function (
    el.administracao,
    el.cargo,
    num.simulacoes,
    duracao.simulacao,
    tempo.ponto.partida = dados.reais [, max (time_number)]
) {
  corre.simulacoes <- function (
    el.idade_idx,
    el.genero,
    parametros.cargo.admin.idad.gen
  ) {
    rec.simula.postos.trabalho <- function (
      x,
      n
    ) {
      if (n == 0) {
        return (NULL)
      }
      else {
        nx <- max (0, x + rnorm (
          n = 1,
          mean = media,
          sd = variacao
        ))
        return (c (
          nx,
          rec.simula.postos.trabalho (nx, n - 1)
          ))
      }
    }
    corre.simulacao <- function (
    ) {
      result <- data.table (
        `postos de trabalho` = rec.simula.postos.trabalho (
          valor.ponto.partida,
          duracao.simulacao),
        time_number = seq (
          from = tempo.ponto.partida + 0.5,
          length.out = duracao.simulacao,
          by = 0.5
        )
      )
      return (result)
    }
    # main ####
    valor.ponto.partida <- dados.reais [
      `administração` == el.administracao &
        idade_idx == el.idade_idx &
        `género` == el.genero &
        cargo == el.cargo &
        time_number == tempo.ponto.partida,
      `postos de trabalho`
    ]
    runs <- data.table (
      run = c (1:num.simulacoes)
    )
    media <- parametros.cargo.admin.idad.gen [
      ,
      media.delta.postos.trabalho.6.meses
    ]
    variacao <- parametros.cargo.admin.idad.gen [
      ,
      variacao.delta.postos.trabalho.6.meses
    ]
    result <- runs [
      ,
      corre.simulacao (),
      by = .(run)
    ]
    return (result)
  }
  # main ####
  dados.simulados <- parametros.modelo [
    cargo == el.cargo &
      administração == el.administracao,
    corre.simulacoes (
      el.idade_idx = idade_idx,
      el.genero = género,
      parametros.cargo.admin.idad.gen = .SD
    ),
    by = .(género, idade_idx)
  ]
  subconjunto.dados.reais <- dados.reais [
    administração == el.administracao &
      cargo == el.cargo
  ]
  el.plot <- ggplot (
  ) + geom_line (
    data = subconjunto.dados.reais,
    mapping = aes (
      x = time_number,
      y = `postos de trabalho`,
      colour = as.factor (idade_idx)
    )
  ) + geom_point (
    data = dados.simulados,
    mapping = aes (
      x = time_number,
      y = `postos de trabalho`,
      colour = as.factor (idade_idx)
    )
  ) + facet_grid (
    cols = vars (idade_idx),
    rows = vars (género)
  ) + scale_colour_discrete (
    name = "idade",
    labels = c ("24 ou menos", "25 a 34", "35 a 44", "45 a 54", "55 a 65", "65 ou mais")
  ) + scale_x_continuous (
    name = "tempo"
  ) + theme_bw ()
  return (el.plot)
}
```

Para correr o simulador escolha uma administração, um cargo, o número de simulações, e a duração da simulação.

```{r echo=FALSE}
library (package = "ggplot2")

inputPanel(
  selectInput (
    "el.admin",
    label = "Admnistração:",
    choices = admins
  ),
  selectInput (
    "el.cargo",
    label = "Cargo:",
    choices = cargos
  ),
  sliderInput (
    "num.simulacoes",
    label = "Número de Simulações:",
    min = 5, max = 100,
    value = 30,
    step = 1
  ),
  sliderInput (
    "duracao.simulacao",
    label = "Duração de uma Simulação:",
    min = 2,
    max = 30,
    value = 5,
    step = 1,
  )
)

renderPlot ({
  plot (corre.simulador (
    el.admin = input$el.admin,
    el.cargo = input$el.cargo,
    num.simulacoes = input$num.simulacoes,
    duracao.simulacao = input$duracao.simulacao
  ))
})

# reactive ({
#   if (nrow (parametros.modelo [administração == input$el.admin & cargo == input$el.cargo, ]) == 0) {
#     renderText (
#       sprintf (
#         "Não há postos de trabalho para o cargo %s na administração %s!",
#         input$el.cargo,
#         input$el.admin
#       )
#     )
#     cat (
#       sprintf (
#         "Não há postos de trabalho para o cargo %s na administração %s!",
#         input$el.cargo,
#         input$el.admin
#       )
#     )
#   }
#   else {
#     subconjunto.dados.reais <- dados.reais [
#       administração == input$el.admin & cargo == input$el.cargo
#       ]
#     # subconjunto.dados.simulados <- dados.simulados [cargo == el.cargo]
#     el.plot <- ggplot (
#     ) + geom_line (
#       data = subconjunto.dados.reais,
#       mapping = aes (
#         x = time_number,
#         y = `postos de trabalho`,
#         colour = as.factor (idade_idx)
#       )
#     ) + facet_grid (
#       cols = vars (idade_idx),
#       rows = vars (género)
#     ) + scale_colour_discrete (
#       name = "idade",
#       labels = c (
#         "24 ou menos",
#         "25 a 34",
#         "35 a 44",
#         "45 a 54",
#         "55 a 65",
#         "65 ou mais"
#       )
#     ) + scale_x_continuous (
#       name = "tempo"
#     )
#     el.plot
#   }
# })

```
