---
title: "Relatório Emprego na Administração Pública"
author: "Pedro Mariano"
date: "2024-05-02"
output: html_document
---

```{r setup, include=FALSE}
knitr::opts_chunk$set(echo = TRUE)
```

## Introdução

Este relatório contém uma análise do emprego público. Foram utilizados os dados disponíveis na página da internet da [DGAEP](https://www.dgaep.gov.pt/) relativos ao [boletim estatístico do emprego público](https://www.dgaep.gov.pt/index.cfm?OBJID=C0F56E62-5381-4271-B010-37ECE5B31017). Foram tratados os dados do [BOEP n.º 25 - Quadros Cap1 Administrações públicas](https://www.dgaep.gov.pt///upload/DIOEP/2023/BOEP25/DGAEP-DIOEP_Quadros_CAP1-Administracoes_Publicas_BOEP25-2023jun.xlsx). Este ficheiro Excel contém quatro conjuntos de folhas:

1. Emprego no sector das administrações públicas por subsector e ministérios/secretarias regionais, segundo escalões etários e sexo;
2. Emprego no sector das administrações públicas por subsector e ministérios/secretarias regionais, segundo nível de escolaridade e sexo;
3. Emprego no sector das administrações públicas por subsector segundo o cargo / carreira / grupo, escalões etários e sexo;
4. Emprego no sector das administrações públicas por subsector, segundo o cargo / carreira / grupo, nível de escolaridade e sexo.

```{r echo=FALSE, cache=TRUE, results='hide'}
library (package = "data.table")

raw.data <- fread (
  file = "posto-trabalho-por-admin-cargo-genero-data.csv"
)
delta.data <- fread (
  file = "variações-posto-trabalho-por-admin-cargo-genero-idade.csv"
)
```

## Análise

Foram analisados os dados relativos ao emprego por subsector segundo o cargo / carreira / grupo, escalão etário e sexo. Foi construída uma tabela tal como a que se apresenta a seguir:

```{r echo=FALSE, results='asis'}
library (knitr)
kable (raw.data [1:10, ])
```

Com esta tabela foi elaborado um conjunto de gráficos que ilustram o número de postos de trabalho ao longo dos vários semestres organizados por admnistração, escalão etário e sexo. Foi criado um gráfico para cada cargo. Um exemplo de um gráfico deste conjunto é:


```{r echo=FALSE}
library (package = "data.table")
library (package = "ggplot2")

el.cargo <- "Informático"

dados.grafico <- raw.data [cargo == el.cargo]

dados.grafico [
  ,
  `:=` (
    time_label = sprintf ("%d/%02d/%0d", ano, `mês`, dia),
    time_number = ano + (mês - 6) / 12.0
  )
]

ggplot (
    data = dados.grafico
  ) + geom_point (
    mapping = aes (
      x = time_number,
      y = `postos de trabalho`,
      colour = factor (idade_num),
      # size = 2,
      shape = `género`
    )
  ) + geom_line (
    data = dados.grafico [`género` == "m"],
    mapping = aes (
      x = time_number,
      y = `postos de trabalho`,
      colour = factor (idade_num),
      group = idade_num
    )
  ) + geom_line (
    data = dados.grafico [`género` == "f"],
    mapping = aes (
      x = time_number,
      y = `postos de trabalho`,
      colour = factor (idade_num),
      group = idade_num
    )
  ) + facet_wrap (
    facets = vars (`administração`)
  ) + labs (
    title = el.cargo
  ) + scale_colour_discrete (
    name = "idade",
    labels = c (
      "24 ou menos",
      "25 a 34",
      "35 a 44",
      "45 a 54",
      "55 a 65",
      "65 ou mais"
    )
  ) + scale_x_continuous (
    name = "tempo"
  )
```

A partir dos valores apresentados nos gráficos anteriores, foi construída uma tabela que contém a diferença do número de postos de trabalho a 6 meses, 1, 2 e 5 anos. Este cálculo da diferença foi efectuado por administração, cargo, escalão etário e sexo. O valor calculado é dado por $p(t)-p(t-\Delta)$, em que $p(t)$ é o número de postos de trabalho à data $t$. Um valor positivo significa que o número de postos de trabalho em uma dada administração, em um cargo, numa determinada faixa etária e para um dado género aumentou. Estes valores permitem saber qual a tendência de evolução do número de postos de trabalho para os vários cargos. Um exemplo das diferenças obtidas para o cargo _Informático_ é:

```{r echo=FALSE}
library (package = "data.table")
library (package = "ggplot2")

el.cargo <- "Informático"

dados.grafico <- delta.data [cargo == el.cargo]

ggplot (
  data = dados.grafico
) + geom_boxplot (
  mapping = aes (
    x = factor (idade_idx),
    y = delta.postos.trabalho.6.meses
  )
) + scale_x_discrete (
  name = "idade",
  labels = c (
    "24 ou menos",
    "25 a 34",
    "35 a 44",
    "45 a 54",
    "55 a 65",
    "65 ou mais"
  ),
) + scale_y_continuous (
  name = "variação postos de trabalho"
) + facet_grid (
  rows = vars (`género`),
  cols = vars (`administração`)
) + labs (
  title = "Variação do Número de Postos de Trabalho por Administração, Faixa Etária e Sexo",
  subtitle = el.cargo
) + theme (
  axis.text.x = element_text (
    angle = 30
  )
)
```

