---
title: "Emprego na Administração Pública"
author: "Pedro Mariano"
date: "2024-07-31"
output: html_document
runtime: shiny
---

```{r setup, include=FALSE}
knitr::opts_chunk$set(echo = TRUE)
```

# Simulador


```{r echo=FALSE, cache=TRUE, file='motor_dashboard_modelo_simulação_6.R', results='hide'}
```

Para correr o simulador escolha uma administração, um ministério/secretaria, o número de simulações, e a duração da simulação.

Os dados provenientes da DGAEP são representados por uma linha colorida.
Os dados resultantes de simulação com variações do número de postos de trabalho são representados por pontos coloridos.
Os dados resultantes da evolução do número de postos de trabalho só com envelhecimento (não há contratações, nem saídas) são apresentados por uma linha preta.


```{r echo=FALSE}
library (package = "ggplot2")

inputPanel(
  selectInput (
    "a.administração",
    label = "Admnistração:",
    choices = admins
  ),
  selectInput (
    "o.ministério",
    label = "Ministério / Secretaria:",
    choices = minist
  ),
  sliderInput (
    "num.simulacoes",
    label = "Número de Simulações:",
    min = 5, max = 100,
    value = 30,
    step = 1
  ),
  sliderInput (
    "duracao.simulacao",
    label = "Duração de uma Simulação:",
    min = 2,
    max = 30,
    value = 5,
    step = 1,
  )
)

renderPlot ({
  plot (cria.gráficos (
    a.administração = input$a.administração,
    o.ministério.secretaria = input$o.ministério,
    número.corridas = input$num.simulacoes,
    duração.simulação = input$duracao.simulacao
  ))
})
```

